臺灣高等法院臺中分院刑事判決
111年度金上訴字第659號
上  訴  人  
即  被  告  林妤蓁



選任辯護人  張寧洲律師
上列上訴人因違反洗錢防制法等案件，不服臺灣臺中地方法院11
0年度易字第545號中華民國110年10月27日第一審判決（起訴案
號：臺灣臺中地方檢察署110年度偵字第1094、2160、2164、219
6號；移送併辦案號：同署110年度偵字第8806、12201、13374號
），提起上訴，本院判決如下：
    主  文
原判決關於宣告刑部分撤銷。
戊○○經原判決認定所犯幫助犯洗錢防制法第十四條第一項之洗錢
罪，處有期徒刑陸月，併科罰金新臺幣參萬元，罰金如易服勞役
，以新臺幣壹仟元折算壹日。緩刑參年。
    事實及理由
一、本案審判範圍：民國110年6月16日修正公布、同年月18日施
    行之刑事訴訟法第348條規定：「上訴得對於判決之一部為
    之。對於判決之一部上訴者，其有關係之部分，視為亦已上
    訴。但有關係之部分為無罪、免訴或不受理者，不在此限。
    上訴得明示僅就判決之刑、沒收或保安處分一部為之。」同
    日修正公布、施行之刑事訴訟法施行法第7條之13規定「中
    華民國110年5月31日修正通過之刑事訴訟法施行前，已繫屬
    於各級法院之案件，於施行後仍適用修正前刑事訴訟法第34
    8條規定；已終結或已繫屬於各級法院而未終結之案件，於
    施行後提起再審或非常上訴者，亦同。」查本案係於上開規
    定修正施行前之110年3月8日繫屬原審法院，並於修正施行
    後之111年3月17日繫屬本院，有臺灣臺中地方檢察署110年3
    月8日中檢增孔(宜)110易偵1094字第11090228009165號函上
    之臺灣臺中地方法院（下稱臺中地院）收文戳章、臺中地院
    111年3月16日中院平刑寧110易545字第1110019165號函上之
    本院收文戳章（原審卷第7頁；本院卷第3頁）可考，是本案
    上訴之效力及其範圍，應依現行刑事訴訟法第348條規定判
    斷。又參諸刑事訴訟法第348 條第3 項規定立法理由，宣告
    刑、數罪併罰所定之應執行刑、沒收，倘若符合該條項的規
    定，已得不隨同其犯罪事實，而單獨成為上訴之標的，且於
    上訴人明示僅就刑上訴時，第二審法院即不再就原審法院所
    認定之犯罪事實為審查，而應以原審法院所認定之犯罪事實
    ，作為論認原審宣告刑、執行刑及沒收妥適與否的判斷基礎
    。本案上訴人即被告戊○○(下稱被告)及其辯護人於本院準備
    程序均表示：本案僅針對量刑上訴，對於量刑以外罪事實不
    上訴等語，有本院準備程序筆錄及撤回上訴聲請書（本院卷
    第106、123頁)在卷可參，依前述說明，本案僅就原審判決
    量刑妥適與否進行審理，至於其他部分，則非本院審查範圍
    ，先予指明。
二、本案據以審查量刑妥適與否之原審所認定犯罪事實、罪名
  ㈠犯罪事實：戊○○於109年9月間，在社群網站FACEBOOK（下稱
    臉書）見有打工之訊息，遂依該訊息之內容使用通訊軟體LI
    NE，與真實姓名、年籍均不詳、暱稱「徐瑤」之成年人（無
    證據證明為未成年人）聯繫，「徐瑤」向戊○○表示可以提供
    金融機構帳戶資料（含存摺、提款卡及密碼）之工作方式兼
    職，每10天為一期，每一個帳戶每期可獲得新臺幣（下同）
    1萬元之報酬。戊○○明知個人在金融機構帳戶之資料、金融
    卡及密碼等帳戶資料，係供自己使用之重要理財工具，關係
    個人身分、財產之表徵，且已預見將金融機構帳戶資料交由
    他人使用，極易被利用為與財產有關之犯罪工具，而可能成
    為幫助他人詐欺取財匯款及掩飾或隱匿實施詐欺犯罪所得財
    物之去向及所在之工具，進而對詐欺取財、洗錢正犯所實行
    之犯行施以一定助力，竟基於縱使發生該等結果，亦不違背
    其本意之幫助詐欺取財及幫助洗錢之犯意，先依「徐瑤」之
    指示，將其申設之下列金融機構提款卡密碼均改成「000000
    」後，再於109年9月4日下午6時許，在臺中市○○區○○路000
    號之全家便利店內，將其中國信託商業銀行帳號000-000000
    000000號帳戶（下稱中國信託銀行帳戶）、國泰世華商業銀
    行帳號000-000000000000號帳戶（下稱國泰世華銀行帳戶）
    、臺灣銀行帳號000-000000000000號帳戶（下稱臺灣銀行帳
    戶）及中華郵政霧峰郵局帳號000-00000000000000號帳戶(
    下稱霧峰郵局帳戶)之存摺、提款卡，以店到店快遞方式，
    寄送交付予真實姓名年籍不詳，名為「劉思妤」之人（無證
    據證明「徐瑤」與「劉思妤」為不同人）。嗣暱稱「徐瑤」
    之人取得戊○○之上開中國信託銀行等金融機構帳戶資料後，
    即與其同夥共同意圖為自己不法所有，基於詐欺取財及洗錢
    之犯意聯絡，於附表所示之詐騙時間，以附表所示之詐欺方
    式詐欺附表所示被害人，致其等陷於錯誤後，依該不詳施詐
    之人之指示匯款至其指定之人頭帳戶（被害人姓名、詐騙方
    式及時間、匯款時間、匯款金額及匯款人頭帳戶均詳如附表
    所示），嗣後均旋遭提領一空，產生遮斷資金流動軌跡以逃
    避國家追訴、處罰之效果。
　㈡所犯罪名：刑法第30條第1項前段、洗錢防制法第14條第1項
    幫助一般洗錢罪（想像競合犯刑法第30條第1項前段、第339
    條第1項幫助詐欺取財罪）
三、刑之減輕事由之說明
　㈠被告以幫助之意思，參與構成要件以外之行為，為幫助犯，
    爰依刑法第30條第2 項規定，依正犯之刑減輕之。
  ㈡洗錢防制法第16條第2 項規定：「犯前二條之罪，在偵查或
    審判中自白者，減輕其刑。」被告就上開幫助一般洗錢之犯
    罪事實，於本院坦承不諱，應依上開規定減輕其刑，並與前
    開幫助犯所減輕之刑，遞減輕之。　　　
四、上訴理由之論斷：　　
　㈠被告上訴意旨略以：被告早於原審即與被害人乙○○達成和解
    並全數賠償，有被告於原審提出之110年10月7日陳報狀（詳
    原審卷第235頁）可稽，原審顯然漏未審酌被告業與乙○○達
    成和解並清償之情事，量刑顯有違誤；且被告素行良好，從
    無違犯刑典記錄，亦願意就本案認罪，犯後態度顯屬良好，
    另被告上訴後已全額賠償告訴人丁○○、壬○○、子○○，上情均
    為原審未及審酌，是原判決判處被告有期徒刑8 月，違反罪
    刑相當、比例原則，請撤銷原判決從輕量刑，並給予被告緩
    刑機會等語。
　㈡經查：
　⒈被告於原審110年10月6日辯論終結前之同年9月23日、9月30
    日，即與附表編號9被害人乙○○和解，並給付其中3萬5千元
    ，並於原審審理時陳明，嗣於同年10月7日並給付其餘之5千
    元，有原審審判筆錄、被告110年10月7日陳報狀檢附之和解
    書、匯款明細在卷可稽（詳原審卷第225、237-243頁），原
    審量刑時未能審酌此一有利被告之事實，自有不當。
　⒉被告上訴後，於本院已為認罪之表示，且將被害人壬○○、丁○○、子○○本案遭詐欺之款項24,985元、88,974元、25,000元
    ，全額匯入各該被害人提供之帳戶以為賠償，有匯款單據影
    本3張在卷可參（本院卷第195-199頁），被告之犯後態度、
    量刑基礎均有改變，且應有洗錢防制法第16條第2 項規定之
    適用，則其上訴請求從輕量刑，非無理由，原審未及審酌上
    情，亦有未洽，原判決之量刑既有上述可議之處，即屬無可
    維持，應由本院將此部分撤銷改判。
　㈢爰審酌被告前無犯罪紀錄，有臺灣高等法院被告前案紀錄表
    在卷可參，素行尚佳，其將上開帳戶存摺、提款卡、密碼等
    物提供他人使用，致無辜之告訴人等遭詐騙受有財產上損害
    ，並使該等詐欺所得真正去向、所在得以獲得隱匿，妨礙執
    法機關追緝犯罪行為人，助長犯罪，且使告訴人等難以求償
    ，對社會治安造成之危害非輕；惟衡酌被告於本院已知坦承
    犯行，並與除告訴人丙○○以外之9位告訴人、被害人等成立
    調解或和解，且均已賠償其等損害之犯後態度，而告訴人丙○○部分，係因無和解意願未能成立（被告雖表示願全額賠償
    丙○○，惟經本院電話聯絡，均未接聽，另經發函通知，亦未
    回應，參本院卷第55、129、135、137、143、191頁)，並審
    酌被告犯罪之目的、動機、手段、未獲任何報酬、告訴人所
    受損害及獲償情形，及被告自陳目前就讀大學4年級之智識
    程度，為健身房服務人員，月收2萬6 千元至2萬8 千元，未
    婚無子女之家庭生活、經濟狀況（原審卷第231頁；本院卷
    第164-165頁）等一切情狀，量處如主文第2 項所示之刑，
    並就罰金刑部分，諭知易服勞役之折算標準。
  ㈣被告未曾因故意犯罪受有期徒刑以上刑之宣告，業如前述，
    茲念被告一時失慮，致罹刑典，犯後於本院坦認犯行，並於
    原審、本院賠償丙○○以外之9位告訴人、被害人損害，足認
    被告甚具悔意，經此偵審程序與論罪科刑教訓，應知所警惕
    ，而無再犯之虞，本院綜核上情，並衡酌被告為在學學生，
    認所受上開宣告之刑，以暫不執行為適當，爰依刑法第74條
    第1 項第1 款規定宣告緩刑3 年，以勵自新。
據上論斷，應依刑事訴訟法第369 條第1 項前段、第364條、第2
99條第1項前段，判決如主文。
本案經檢察官郭靜文提起公訴，檢察官郭靜文、洪淑姿移送併辦
，檢察官甲○○到庭執行職務。
中　　華　　民　　國　　111 　年　　5 　　月　　31　　日
            刑事第十庭     審判長法　官   陳  宏  卿
                                 法　官   簡  芳  潔
                                 法　官   林  美  玲
以上正本證明與原本無異。
如不服本判決應於收受送達後20日內向本院提出上訴書狀，其未
敘述上訴理由者，並得於提起上訴後20日內向本院補提理由書（
均須按他造當事人之人數附繕本）「切勿逕送上級法院」。因疫
情而遲誤不變期間，得向法院聲請回復原狀。
                                 書記官   趙  郁  涵
中　　華　　民　　國　　111 　年　　5 　　月　　31　　日
附表：（時間：民國，金額：新臺幣）
編號 被 害 人 　　　詐欺時間、方式 　　　匯款時間、匯款金額 　　 匯入之人頭帳戶 1 【起訴書犯罪事實一、㈠】 李 雅 仙 詐欺集團於109年9月6日15時30分許，佯裝為蝦皮網站賣家致電予丁○○，佯稱因人員作業疏失，導致訂單多了20筆，隨後該詐欺集團再度佯裝為中國信託銀行人員，致電丁○○，要求丁○○前往自動櫃員機操作云云，致丁○○陷於錯誤，而依該詐欺集團成員指示，轉帳匯款至上開詐欺集團成員指定之右揭帳戶內。 109 年9 月6 日18時13分、18時50分、18時52分許，分別匯款29,000元、29,989元、29,985元【共計：88,974元】 中國信託商業銀行帳號：000-000000000000號，戶名：戊○○ 2 【起訴書犯罪事實一、㈡】 呂 金 陵 詐欺集團於109年9月6日16時08分許前之某時，佯裝為網路美妝平台「FRESH02 」人員致電予丙○○，佯稱因運送人員疏失，導致其簽到批發單會每月訂購批發商品，隨後該詐欺集團再度佯裝郵局人員，致電丙○○，要求丙○○前往自動櫃員機操作云云，致丙○○陷於錯誤，而依該詐欺集團成員指示，轉帳匯款至上開詐欺集團成員指定之右揭帳戶內。 109 年9 月6 日17時36分、17時59分許，分別匯款29,985元、30,000元【共計：59,985元】 國泰世華商業銀行帳號：000-000000000000號，戶名：戊○○ 3 【起訴書犯罪事實一、㈢】 林 思 伶 詐欺集團於109年9 月6 日21時19分許，佯裝為商家「8 MORE」致電予己○○，佯稱因會計人員做錯帳，致每月會扣款1600元，隨後該詐欺集團再度佯裝中國信託銀行人員，致電己○○，先要求己○○前往自動櫃員機操作，己○○表示無法前往，遂又要求己○○使用網路銀行轉帳云云，致己○○陷於錯誤，而依該詐欺集團成員指示，轉帳匯款至上開詐欺集團成員指定之右揭帳戶內。 109年9月7日0 時14分匯款22,350元 中國信託商業銀行帳號：000-000000000000號，戶名：戊○○ 4 【起訴書犯罪事實一、㈣】 黃 玉 玲 詐欺集團於109年9 月6 日19時51分許，佯裝為東森購物專員致電予壬○○，佯稱因員工疏失，致其訂單成為廠商購物誤訂了20組，須由銀行協助取消，隨後該詐欺集團再度佯裝銀行人員，致電壬○○，要求壬○○前往自動櫃員機操作云云，致壬○○陷於錯誤，而依該詐欺集團成員指示，轉帳匯款至上開詐欺集團成員指定之右揭帳戶內。 109年9月6日21時12分匯款24,985元 中國信託商業銀行帳號：000-000000000000號，戶名：戊○○ 5 【110年度偵字第8806號併辦意旨書 】 賴 美 樺 詐欺集團於109年9 月6 日14時18分許，佯裝為MOMO購物專員致電予丑○○，佯稱因訂單異常，致其訂單多訂了15筆，須由銀行協助取消，隨後該詐欺集團再度佯裝銀行人員，致電丑○○，要求丑○○使用網路銀行操作云云，致丑○○陷於錯誤，而依該詐欺集團成員指示，轉帳匯款至上開詐欺集團成員指定之右揭帳戶內。 109年9月6日17時41分許、17時42分許、17時50分許，分別匯款99,987元、21,059元、28,015元【共計：149,061元】 台灣銀行帳號：000-000000000000號戶名：戊○○， 6 【110年度偵字第12201、13374號併辦意旨書附表編號1】 楊 晨 裕 詐欺集團於109年9月6日17時05分許，佯裝為「PAMU TW」公司人員致電予癸○○，佯稱因公司網站遭駭客入侵，客戶資料外洩，致其被升級為高級會員，須從帳戶扣除1萬2仟元款項，須由銀行協助取消，隨後該詐欺集團再度佯裝台新銀行人員，致電癸○○，要求癸○○至自動櫃員機操作云云，致癸○○陷於錯誤，而依該詐欺集團成員指示，轉帳匯款至上開詐欺集團成員指定之右揭帳戶內。 109年9月6日17時40分、17時53分、18時48分許，分別匯款39,985元、16,137元、16,986元 【併辦意旨書附表漏載18時48分許匯款16,986元】 國泰世華商業銀行帳號：000000000000號，戶名：戊○○ 7 【110年度偵字第12201、13374號併辦意旨書附表編號2】  邱 庭 庭 詐欺集團於109年9 月6 日17時31分前之某時於臉書，以暱稱「JUN HONG LIAO」刊登販賣IPHONE11（256G）手機之訊息，庚○○見此訊息即與刊登訊息之詐欺集團成員聯繫，進而透過交換通訊軟體LINE聯繫買賣事宜，待雙方議妥價金後，佯稱無法面交，要求庚○○前往自動櫃員機先匯款，再出貨云云，致庚○○陷於錯誤，而依該詐欺集團成員指示，轉帳匯款至上開詐欺集團成員指定之右揭帳戶內。 109年9月6日18時10分匯款 12,000元 國泰世華商業銀行帳號：000000000000號，戶名：戊○○ 8 【110年度偵字第12201、13374號併辦意旨書附表編號3】  許 原 睿 詐欺集團於109年9 月6 日19時20分許，佯裝為刮鬍刀賣家致電予辛○○，佯稱因新進人員疏失將其個資外洩並設定為廠商，稱需先向常用之金融機構確認辛○○是否為廠商，倘為廠商，則會從帳戶自動連續扣款12個月，隨後該詐欺集團再度致電辛○○，要求辛○○至自動櫃員機操作云云，致辛○○陷於錯誤，而依該詐欺集團成員指示，轉帳匯款至上開詐欺集團成員指定之右揭帳戶內。 109年9月6日19時40分匯款 45,123元 國泰世華商業銀行帳號：000000000000號，戶名：戊○○ 9 【110年度偵字第12201、13374號併辦意旨書附表編號4】 王 細 珍 詐欺集團於109年9 月6 日17時15分許，佯裝為MOMO購物專員致電予乙○○，佯稱員工將商品數量誤植，導致金額有誤，隨後該詐欺集團再度佯裝中國信託商業銀行信用卡客服人員，致電乙○○，要求乙○○使用網路銀行操作云云，致乙○○陷於錯誤，而依該詐欺集團成員指示，轉帳匯款至上開詐欺集團成員指定之右揭帳戶內。 109年9月6日18時47分、19時47分許，分別匯款49,987元、49,989元 中華郵政霧峰郵局帳號：00000000000000號，戶名：戊○○  10 【110年度偵字第12201、13374號併辦意旨書附表編號5】 鄭 緯 騏 詐欺集團於109年9 月6 日16時53分許，佯裝為「心植妍生技」客服人員致電予子○○，佯稱內部作業疏失，誤多扣一筆5000元款項，若沒有要加入會員，要做會員取消資格，隨後該詐欺集團再度佯裝銀行客服人員，致電子○○，要求子○○使用網路銀行操作云云，致子○○陷於錯誤，而依該詐欺集團成員指示，轉帳匯款至上開詐欺集團成員指定之右揭帳戶內。 109年9月6日20時05分匯款 25,000元 中華郵政霧峰郵局帳號：00000000000000號，戶名：戊○○